【裁判字號】    89,易,460
【裁判日期】    890821
【裁判案由】    違反毒品危害防制條例
【裁判全文】
臺灣雲林地方法院刑事判決                          八十九年度易字第四六號
    公  訴  人  臺灣雲林地方法院檢察署檢察官
    被      告  甲○○
    選任辯護人  陳青來
右列被告因違反毒品危害防制條例案件，經檢察官提起公訴（八十九年度毒偵字第二
九九號），本院判決如左：
    主  文
甲○○持有第一級毒品，處有期徒刑陸月。如易科罰金，以參佰元折算壹日。
扣案之第一級毒品海洛因驗餘淨重零點零參公克、第二級毒品甲基安非他命驗餘淨重
零點貳參參玖公克、沾有第二級毒品甲基安非他命殘留之過濾器壹組、燈泡壹個均沒
收銷燬之。
    事  實
一、甲○○前因施用毒品案件，經台灣雲林地方法院以八十八年度毒聲字第七二三號
    裁定送觀察、勒戒後，認無繼續施用毒品之傾向，業經台灣雲林地方法院檢察署
    檢察官於民國（下同）八十八年七月十二日以八十八年度偵字第三四五０號不起
    訴處分確定。惟甲○○自八十八年七月十三日起，在其雲林縣虎尾鎮頂溪里頂溪
    二之一號住處旁鐵皮屋之房間內，未經許可持有前案所留下之第二級毒品甲基安
    非他命（以下簡稱安非他命）二包及沾有安非他命殘留、專供施用安非他命所用
    之過濾器一組及燈泡一個，而將之放在床頭櫃之抽屜內，同時另持有其友人「馬
    啟新」放置在上開床頭櫃內、並託甲○○保管之第一級毒品海洛因（以下簡稱海
    洛因）一包。嗣於八十九年一月七日十六時二十分許，為警在上開房間之床頭櫃
    內，查扣甲○○所持有之海洛因一包（驗餘淨重０．０三公克）、安非他命二包
    （驗餘淨重０．二三三九公克）、沾有甲基安非他命殘留之吸食工具過濾器一組
    及燈泡一個。
二、案經雲林縣警察局虎尾分局報請台灣雲林地方法院檢察署檢察官偵查起訴。
    理  由
一、訊據被告甲○○固坦承警方於右揭時地在床頭櫃之抽屜內查獲安非他命二包、吸
    食工具過濾器一組、燈泡一個及海洛因二包（實際上僅有一包係海洛因，另一包
    則為不詳白粉）之事實不諱，惟矢口否認有何右開持有海洛因、安非他命及專供
    施用安非他命所用器具（過濾器一組及燈泡一個）之犯行，辯稱：扣案之安非他
    命二包及沾有安非他命殘留之過濾器一組、燈泡一個，係伊於八十八年六月十八
    日因施用毒品案件為警查獲所留下來的，至於海洛因二包則係友人「馬啟新」所
    有，他於八十八年六月十五日至伊家遊玩時，放在右開床頭櫃之抽屜內，當時伊
    不在場而不知情，後來「馬啟新」於八十八年六月十五日至十八日之間某日打電
    話告訴伊，他有將二包海洛因放在右開床頭櫃內，伊才知道此事，當時伊有叫「
    馬啟新」將二包海洛因拿回去，他說好，然因伊隨後於八十八年六月十八日因施
    用毒品案件為警查獲並移送觀察勒戒，因無繼續施用毒品之傾向而被釋放並經不
    起訴處分後，伊不想再施用毒品，就離開右開虎尾住處，而至台中縣大肚鄉○○
    路○段一三二巷一弄十號姑丈丙○○住處，與姑丈一起工作居住，不再使用右開
    房間，就遺忘右開床頭櫃內尚有安非他命二包、沾有安非他命殘留之過濾器一組
    、燈泡一個及海洛因二包之事云云。經查：
    (1)警方於右開時地在被告甲○○之所使用之房間床頭櫃內查獲安非他命二包、吸
      食安非他命之工具過濾器一組、燈泡一個及海洛因二包之事實，業據會同搜索
      之證人乙○（甲○○之弟）於本院調查時證述明確，並有臺灣雲林地方法院檢
      察署搜索票及搜索扣押證明筆錄附卷可稽。而扣案之白粉二包，經鑑定結果，
      其中一包含有海洛因淨重０．０三公克，另一包經檢驗並無毒品成分，此有法
      務部調查局八十九年三月十日（八九）陸（一）00000000鑑定通知書
      附卷可稽，又扣案之顆粒二包，經鑑定結果均含有甲基安非他命成分（淨重０
      ．二八一一公克，取樣用罄０．０四七二公克，驗餘淨重０．二三三九公克）
      ，亦有憲兵司令部刑事鑑識中心八十九年三月十四日（八九）綱得字第０二六
      八七號鑑驗通知書在卷足憑，而扣案之過濾器一組及燈泡一個，經鑑定結果均
      有甲基安非他命殘留，復有法務部調查局八十九年七月十八日（八九）陸（一
      ）字第八九０五０六五二號檢驗通知書在案可考。至於扣案之過濾器一組及燈
      泡一個，除了供被告甲○○前案施用安非他命使用外，並未挪為他用，且其上
      亦均沾有安非他命殘留，客觀上僅能供吸食安非他命之用，而無其他用途，應
      可認定係專供施用毒品（安非他命）之器具；
    (2)被告甲○○在陳青來律師在場陪同下，於八十九年一月二十六日警訊時自承：
      右開安非他命二包、吸食工具過濾器一組、燈泡一個及海洛因二包都是我所有
      等語，並於八十九年七月十日本院調查時供稱：伊於八十八年六月十五日傍晚
      ，在右開房間內親眼看到「馬啟新」將右開海洛因二包暫時放在右開床頭櫃內
      ，後來「馬啟新」於八十八年六月十五日至十八日之間某日打電話告訴伊，他
      過幾天會將二包海洛因拿回去，在他拿回去之前，託伊替他保管好，而伊在第
      一次觀察勒戒之前偶而有吸海洛因等語，正因為被告甲○○在第一次觀察勒戒
      之前既然有吸海洛因，「馬啟新」才會託被告甲○○保管右開海洛因二包（實
      際上僅有一包係海洛因，另一包則為不詳白粉），可見右開安非他命二包、吸
      食工具過濾器一組、燈泡一個及海洛因一包均係由被告甲○○所持有；
    (3)雖證人乙○及丙○○均到院證稱：甲○○第一次觀察勒戒出來後，就到台中縣
      大肚鄉丙○○處居住工作，沒有住在右開虎尾住處之房間，甲○○雖偶而會與
      丙○○回到虎尾住處載貨，但都未留在家中過夜等語，然證人丙○○另證稱：
      我載甲○○回到虎尾住處載貨時，甲○○有到他自己的房間等語，而證人乙○
      於警訊時亦陳稱：甲○○於八十八年七月觀察勒戒出來後，右開房間即由甲○
      ○使用居住等語，而被告甲○○亦自承：警方在右開房間搜索時，房間內之衣
      物係伊的等語，再觀諸卷附之現場照片所示，該房間內並未積灰，衣櫃內吊掛
      許多被告甲○○的衣服，且床上及床頭櫃上仍放置許多日常用品，益見右開房
      間應係由被告甲○○使用，縱被告甲○○於八十八年七月十二日之後到台中縣
      大肚鄉居住工作，而經常不在右開虎尾住處房間過夜，然因該房間事實上仍由
      被告甲○○在使用，則放在該房間內之右開安非他命二包、吸食工具過濾器一
      組、燈泡一個及海洛因一包，自係一直由被告甲○○所持有，不得因其不常在
      右開房間過夜，或右開扣案物並非在其身上查獲，即認非由被告甲○○持有中
      ；
    綜上所述，被告甲○○所辯，顯為事後卸責之詞，不足採信。本件事證明確，被
    告甲○○持有海洛因、安非他命及專供施用安非他命所用器具之犯行，洵堪認定
    。
二、核被告甲○○所為，係犯毒品危害防制條例第十一條第一項之持有第一級毒品罪
    、同條第二項之持有第二級毒品罪及同條第三項之持有專供施用毒品器具罪。核
    被告甲○○係以一個持有行為觸犯上開三罪名，係想像競合犯，應依刑法第五十
    五條之規定，從一重之持有第一級毒品罪處斷。公訴人認被告甲○○所犯上開三
    罪之間，犯意各別，罪名有異，應予分論併罰，容有誤會，併此敘明。爰審酌被
    告甲○○之品行、犯罪動機、目的、手段、所生危害及犯罪後之態度等一切情狀
    ，量處如主文所示之刑，併諭知易科罰金之折算標準，以資懲儆。
三、扣案之甲基安非他命驗餘淨重０．二三三九公克，及海洛因驗餘淨重０．０三公
    克，均屬毒品危害防制條例第二條所列之毒品，而專供被告甲○○施用安非他命
    所用之過濾器一組及燈炮一個，與其上所沾之安非他命殘留呈無法分離之狀態，
    均應依毒品危害防制條例第十八條第一項前段之規定沒收銷燬之。
四、公訴意旨另以：被告甲○○前因施用毒品案件，經台灣雲林地方法院以八十八年
    度毒聲字第七二三號裁定送觀察、勒戒後，認無繼續施用毒品之傾向，業經台灣
    雲林地方法院檢察署檢察官於八十八年七月十二日以八十八年度偵字第三四五０
    號不起訴處分確定。惟被告甲○○復基於概括之犯意，自八十八年七月間起至八
    十九年一月七日止，連續在不詳地點施用海洛因與安非他命多次（雖經聲請裁定
    觀察、勒戒但未獲准），因認被告甲○○涉犯毒品危害防制條例第十條第一項之
    施用第一級毒品罪及同條第二項之施用第二級毒品罪嫌。訊據被告甲○○堅決否
    認有何上開施用海洛因與安非他命之犯行，辯稱：伊前案經觀察勒戒，因無繼續
    施用毒品之傾向而於八十八年七月十二日被釋放出來後，就未再施用海洛因與安
    非他命等語。公訴人認為被告甲○○涉犯施用海洛因與安非他命罪嫌，無非以被
    告甲○○持有右開查扣之安非他命二包、吸食工具過濾器一組、燈泡一個及海洛
    因一包為其依據。經查：
    (1)如前所述，被告甲○○雖持有右開查扣之安非他命二包、吸食工具過濾器一組
      、燈泡一個及海洛因一包，但因其曾因施用毒品案件，經台灣雲林地方法院以
      八十八年度毒聲字第七二三號裁定送觀察、勒戒後，認無繼續施用毒品之傾向
      ，業經台灣雲林地方法院檢察署檢察官於八十八年七月十二日以八十八年度偵
      字第三四五０號不起訴處分確定，此有該案不起訴處分書附卷可稽，則被告甲
      ○○被釋放出來後，持有前案所留下來之右開安非他命二包、吸食工具過濾器
      一組、燈泡一個及受託保管之海洛因一包，不無可能，尚不得徒憑被告甲○○
      持有右開查扣之安非他命二包、吸食工具過濾器一組、燈泡一個及海洛因一包
      ，即遽認其有連續施用海洛因與安非他命；
    (2)被告甲○○為警查獲後所採集之尿液，經雲林縣衛生局鑑定結果，並無嗎啡（
      吸食海洛因者，代謝後尿液中主要代謝物為嗎啡）與安非他命之陽性反應，此
      有該局編號一七一號煙毒尿液檢驗成績書在卷足憑，且經本院將被告甲○○之
      尿液送法務部調查局以氣象層析質譜儀分析法鑑定結果，嗎啡與安非他命均呈
      陰性反應，亦有該局八十九年七月十七日（八九）陸（一）00000000
      號檢驗通知書在案可考。公訴人雖曾於八十九年二月二十四日向臺灣雲林地方
      法院聲請裁定將被告甲○○送勒戒處所觀察、勒戒，然於八十九年三月二日因
      雲林縣衛生局鑑定被告甲○○之尿液並無嗎啡與安非他命陽性反應，公訴人因
      而撤回前開將被告甲○○送勒戒處所觀察、勒戒之聲請，而公訴人又於八十九
      年三月二十四日向臺灣雲林地方法院聲請裁定將被告甲○○送勒戒處所觀察、
      勒戒，然因並無被告甲○○曾施用海洛因與安非他命之積極證據，業經臺灣雲
      林地方法院以八十九年度毒聲字第五００號裁定駁回，此有上開各案之聲請書
      、撤回聲請書及刑事裁定附卷可稽，足徵本件並無積極證據足認被告甲○○有
      施用海洛因與安非他命；
    (3)依毒品危害防制條例第二十條第三項之規定，二犯該條例第十條之罪，仍應先
      經觀察、勒戒後，認有繼續施用毒品之傾向，方得提起公訴，然依前述，本件
      被告甲○○既未經送勒戒處所觀察、勒戒，則公訴人逕行起訴被告甲○○施用
      海洛因與安非他命，誠屬起訴之程序違背規定；
    惟公訴意旨既認被告甲○○上開所為（施用海洛因與安非他命），與其右揭成立
    犯罪部分，有高度行為（施用海洛因與安非他命）吸收低高度行為（持有海洛因
    與安非他命）之關係，屬實質上一罪，爰不另為無罪之諭知，併此敘明。
據上論斷，應依刑事訴訟法第二百九十九條第一項前段，毒品危害防制條例第十一條
第一項、第二項、第三項、第十八條第一項前段，刑法第十一條前段、第四十一條、
第五十五條，罰金罰鍰提高標準條例第二條，判決如主文。
本案經檢察官林豐正到庭執行職務。
中      華      民      國    八十九    年      八      月    二十一    日
                                            臺灣雲林地方法院刑事第二庭
                                                    法  官  倪  彰  鴻
右正本證明與原本無異。
如不服本判決，應於判決送達後十日內向本院提出上訴狀( 應附繕本 )。
                                                    書記官  吳  丕  顯
中      華民      國    八十九    年      八      月    二十二    日
毒品危害防制條例第十一條第一項、第二項、第三項
持有第一級毒品者，處三年以下有期徒刑、拘役或新台幣五萬元以下罰金。
持有第二級毒品者，處二年以下有期徒刑、拘役或新台幣三萬元以下罰金。
持有專供製造或施用毒品之器具者，處一年以下有期徒刑、拘役或新台幣一萬元以下
罰金。


司法院資訊處製作；財團法人民間司法改革基金會備份。
